臺灣桃園地方法院刑事判決　　　　　　　93年度重訴字第88號
公　訴　人　臺灣桃園地方法院檢察署檢察官
被　　　告　戊○○　男　23歲.
選任辯護人　乙○○律師
被　　　告　丁○○
選任辯護人　己○○律師
上列被告等因違反毒品危害防制條例案件，經檢察官提起公訴（
93年度偵字第13324 號），本院判決如下：
    主    文
戊○○共同運輸第一級毒品，處無期徒刑，褫奪公權終身，如附
表一所示之第一級毒品海洛因沒收銷燬，如附表二所示物品均沒
收。
丁○○共同運輸第一級毒品，處有期徒刑拾肆年，如附表一所示
之第一級毒品海洛因沒收銷燬，如附表二所示物品均沒收，未扣
案新臺幣參萬壹仟元及人民幣伍仟元均沒收，如全部或一部不能
沒收時，新臺幣部分以其財產抵償之，人民幣部分追徵其價額。
    事    實
一、戊○○（綽號「阿忠」）與綽號「安哥」、「王先生」之真
    實姓名年籍不詳之成年男子等人，基於共同自大陸地區經香
    港私擅運輸管制進口之第一級毒品海洛因至我國境內之犯意
    聯絡，由戊○○向有自大陸地區經香港運輸海洛因毒品入境
    我國之不確定故意之丁○○提議，由其提供經香港往來大陸
    地區雲南省昆明市之交通費用新臺幣二萬五千元，及提供在
    昆明停留期間之食宿等各項費用新臺幣六千元與人民幣五千
    元為報酬，請丁○○前往昆明向「王先生」拿取毒品經香港
    運輸來臺，戊○○並交付一張紙條，其上載有「樂樂旅行社
    、安哥」等字跡，囑其到達昆明時，見有樂樂旅行社人員前
    往接機，即告知係「安哥」要其前往，即有接應者出面，另
    交付0000000000號行動電話SIM 卡，囑其回國後以該門號與
    戊○○所持有之0000000000號行動電話聯絡，以利交付所運
    回之毒品。謀議完成後，丁○○遂以戊○○交付之新臺幣二
    萬五千元購買由我國桃園縣大園鄉中正國際機場（以下簡稱
    ：中正機場）經香港前往大陸地區雲南省昆明市○○路線回
    程機票，而於93年8 月20日，自中正機場搭乘長榮BR867 號
    班機前往香港再轉機至昆明，戊○○則於丁○○確定出境後
    之翌日（即93年8 月21日），始將上開0000000000號行動電
    話啟用，並試撥117 號報時台確定可通話後，待機供丁○○
    聯絡之用。丁○○到達昆明後，綽號「王先生」之成年男子
    即將第一級毒品海洛因（淨重4174.83 公克，純度67.67%，
    純質淨重2825.11 公克），以透明塑膠袋分裝成98小袋，分
    別藏放在5 件掛毯內，而「王先生」為圖毒品順利闖關，乃
    將上開掛毯連同丁○○之衣物一併放置在丁○○所持用之行
    李箱內，嗣丁○○於93年8 月23日自昆明至香港轉機搭乘長
    榮BR868 號班機，並將上開毒品以託運行李方式（行李編號
    為MU0000000 號）運輸來臺，企圖矇混闖關入境，然於同日
    下午3 時35分抵達中正機場後，雖刻意未予填寫申報單或口
    頭申報進口，仍為內政部警政署航空警察局安檢隊與財政部
    臺北關稅局人員，以Ｘ光檢查儀檢查託運行李時發現行李箱
    內有異，經跟監注檢至入境海關行李檢查室，於同日下午4
    時15分許，見丁○○提領上開託運行李通過中正機場第二航
    廈入境綠線第9 號檢查檯時，即將之移至紅線第8 號應申報
    檯檢查後發現確實有異，乃將其逮捕帶往海關辦公室起出上
    開扣案毒品海洛因，並扣得翁女所有而用以運輸毒品之行李
    箱1 個、行動電話1 具（內插有0000000000號行動電話SIM
    卡1 張）及載有「樂樂旅行社、安哥」等內容之字條1 張，
    丁○○自知難逃法網，遂向警供出係綽號「阿忠」之戊○○
    囑其前往大陸地區經香港運輸毒品來臺，航空警察局刑警隊
    警員鄭小龍、甲○○、丙○○、蘇茂智等人見機不可失，遂
    帶同丁○○前往臺中地區查察，期間戊○○多次以上開0000
    000000號行動電話門號，撥打丁○○甫於當日啟用之000000
    0000號行動電話聯絡，戊○○並於電話中詢問丁○○是否已
    將行李帶回臺灣，並多次變更交付裝有第一級毒品海洛因行
    李箱之地點，迨於同日晚間9 時30分許，始於臺中市○○路
    與惠中路口，將戊○○緊急拘提到案，並扣得黃員所有而用
    以運輸海洛因之行動電話1 具（內插有0000000000號行動電
    話SIM 卡1 張）、載有「翁、一、15:35 、回」、「小翁、
    0000000000 」等字跡之電話簿2 紙，而查悉上情。
二、案經內政部警政署航空警察局移請臺灣桃園地方法院檢察署
    檢察官偵查起訴。
    理    由
一、訊據被告丁○○固坦承其自大陸地區雲南省昆明市經香港攜
    帶5 件掛毯返臺之事實，惟矢口否認有私擅運輸管制進口之
    第一級毒品海洛因至我國境內之犯行，辯稱：是綽號「阿忠
    」之人招待其至昆明遊玩，並要其順便自昆明帶手工藝品返
    臺，其並不知道攜回之掛毯內藏有毒品海洛因云云。而被告
    戊○○亦矢口否認有前揭私擅運輸管制進口之第一級毒品海
    洛因至我國境內之犯行，辯稱：其並未招待丁○○至昆明遊
    玩，亦未要求丁○○攜帶手工藝品返臺，其與丁○○聯絡是
    要向丁○○買Ｋ他命及海洛因等毒品，而不是要拿取行李，
    丁○○至昆明帶回海洛因與其無關云云。經查：
  (一)被告丁○○於93年8 月20日自中正機場搭機離臺，經香港前
    往大陸地區雲南省昆明市，嗣於93年8 月23日搭機循同路線
    返臺，並自境外以行李箱攜回內藏第一級毒品海洛因98小袋
    （淨重4174.83 公克，空包裝重281.22公克，純度67.6 7%
    ，純質淨重2825.11 公克）之掛毯5 件進入我國境內等情，
    業經被告丁○○供明在卷，並有臺北關稅局扣押貨品運輸工
    具收據及搜索筆錄1 紙、丁○○之旅客入出境記錄查詢表4
    紙、臺北關稅局稽查組Ｘ光檢查儀注檢行李報告表1 紙、現
    場照片14張在卷可考，而上開掛毯內夾藏之扣案白色粉末98
    包，經送請法務部調查局鑑驗結果，均含第一級毒品海洛因
    之成分，此亦有該局93年10月8 日調科壹字第080008201 號
    鑑定通知書1 紙附卷足憑，另有上開海洛因98包、掛毯5 件
    及托運行李箱1 個扣案可資佐證。
  (二)被告丁○○雖以前詞置辯，然查，丁○○與「阿忠」間僅為
    點頭之交，且丁○○原不知「阿忠」之姓名，係本案遭查獲
    後，始知「阿忠」之真實姓名為戊○○等情，為丁○○所自
    承，另參酌戊○○於警詢中亦供稱其與丁○○是朋友關係，
    認識約1 個月等語，足證翁、黃二人僅有普通交情，衡情戊○○實無可能無端招待丁○○至大陸地區旅遊，是丁○○對
    此趟大陸之行並非單純攜回一般手工藝品，而係另有其他特
    別目的一事當知之甚詳。且戊○○所欲運回臺灣之物品若為
    單純之掛毯，依一般經驗法則，僅須以一般之空運或海運方
    式寄送即可達成其目的，何須大費周章另行支付機票及食宿
    等費用請丁○○千里迢迢前往昆明攜回掛毯，則丁○○對此
    次與常情大相逕庭之免費旅遊所應攜回之掛毯，焉有全然不
    疑已涉及不法之可能。況內藏海洛因之掛毯，係由「王先生
    」親自將之裝入丁○○所攜帶使用之行李箱內，與翁女之衣
    物一同置放等情，復為丁○○所自承，由「王先生」親自放
    置掛毯，且刻意與翁女衣物一同放置之謹慎程度觀之，顯與
    單純託人代為攜帶物品回國時，就整理行李乙事當必讓請受
    託者自行其是而不致越俎代庖之狀況迥異，是丁○○對掛毯
    內藏有海洛因毒品之事，實難諉稱全然不知。再者，丁○○
    此行目的若真係為旅遊散心，衡情其於戊○○表示願招待其
    前往昆明旅遊時，即應著手安排旅遊行程、瞭解昆明市著名
    景點，以達旅遊散心之目的，且不負戊○○免費招待之良情
    美意，惟丁○○前往昆明市並未參加旅行團，「王先生」僅
    安排翁女住旅館，並告訴其附近有何景點可玩，翁女亦未參
    加當地旅遊，在昆明四天三夜期間僅自行至當地手機廣場、
    百貨公司四處閒逛，沒有至昆明市著名景點遊玩等情，業據
    丁○○於本院行準備程序及審理時供述甚明，酌此情，足徵
    丁○○此行僅有一特殊目的，即為取回內藏海洛因之掛毯，
    而無赴昆明旅遊之真意，否則豈有在四天三夜非屬短暫之期
    間內，未至一般遊客慣常造訪之特色景點遊覽，反將所有時
    間用於閒逛平凡無奇且臺灣早已四處林立之手機廣場及百貨
    公司。綜述，丁○○顯有預見掛毯內實藏有第一級毒品海洛
    因，且將海洛因攜帶入境亦不違背其本意之不確定故意，自
    屬灼然。
  (三)丁○○係依戊○○之指示，由戊○○提供如事實欄所載之新
    臺幣及人民幣，購買機票經香港前往大陸地區雲南省昆明市
    ○○○路線攜回掛毯等情，業經丁○○於偵查中具結證述綦
    詳，而翁女於警、偵訊及本院審理時對戊○○託其前往昆明
    攜帶物品入境我國乙節，前後供述均屬一致，且翁女與戊○○均供稱彼等間並無恩怨仇隙，衡情丁○○亦無誣指戊○○
    之必要，是丁○○於偵查中所為之證言當非空言杜撰。而丁○○所持用之0000000000號行動電話門號，係戊○○所交付
    ，並指示翁女回國後以該門號與其所持用之0000000000號行
    動電話門號聯絡乙節，除經丁○○指證甚詳外，戊○○亦自
    承0000000000號行動電話門號係其購買持用，而上開二預付
    卡門號，係於93年8 月8 日在彰化縣秀水鄉安東村安東巷3
    之1 號同日同地售出，並分別於同年月21日及23日開通使用
    ，且自開通時起迄被告戊○○遭警查獲時止，該二門號僅有
    相互通聯之紀錄，而無用以與他人聯絡之情形乙節，亦有臺
    灣大哥大股份有限公司94年4 月20日法警09422063號函及該
    二門號之雙向通聯資料各1 紙在卷可憑。則由翁、黃二人所
    持用之上開行動電話門號於同日在同地售出，於丁○○出國
    與回國前後始各自開通，且僅用與對方門號聯絡等情形觀之
    ，足認該二門號係由一人同時購買後再交於另一人使用，並
    專供翁女回國後相互聯絡之用甚明，而此適與丁○○稱門號
    係戊○○提供其使用及戊○○供稱其所使用之門號係自行購
    買使用等語相吻合，益徵戊○○確實交付0000000000號門號
    供丁○○持以與其聯絡無訛。
  (四)另參酌證人即查獲戊○○之警員丙○○於本院審理時具結證
    稱：「（丁○○每次在車上跟阿忠通完電話之後，有沒有告
    訴你們通話內容？）..... ，我有聽到，當時對方有問到行
    李是不是已經進來了，丁○○有問說要在什麼地方交付。（
    有無在車上跟丁○○確認對方的樣子？）丁○○有形容車子
    的顏色、車型，車型、車牌我不記得，不過當時丁○○有說
    車型以及車子的顏色，只是我現在忘記了，不過對方來的時
    候，所開的車的車型、顏色跟丁○○所講的是符合的。（那
    台車上的人在你們下車逮捕之前，他們有下車嗎？）好像一
    直都在車上，但是車窗有搖開，我們有請丁○○確認是不是
    這個人，當時我們把車開過他們的旁邊，請丁○○確認是不
    是這個人，當時沒有再打電話確認，因為丁○○的手機好像
    已經沒有電了。（那個人有無在今日的法庭內？）有，就是
    今日在庭的戊○○。」等語（見本院94年4 月6 日審判筆錄
    第4 至5 頁），及證人即查獲戊○○之警員甲○○於本院審
    理時具結證稱：「（你有沒有聽到他們之間對話的內容？）
    我聽到丁○○說東西拿到了，東西在車上，我坐計程車，要
    在何處碰面。（逮捕他之前，有無跟丁○○確認是否為這個
    人？）有。（請描述一下當時的情形？）我們快到向上路的
    時候，丁○○說阿忠的車子，可能是白色的，然後丁○○那
    個時候有說，可能是這部車，在這之間，他們還有用電話聯
    繫，然後她說我已經到了，你怎麼沒有看到我，然後他就說
    他已經到了，就在郵局那邊，然後我們有看到丁○○指的那
    部車子，在晚上看起來像是米色或白色，有開走，在我們附
    近繞圈子，該部車的駕駛人有把車門打開，腳伸出來，車窗
    沒有搖下來，但是因為車門半開，我跟丁○○可以看得到裡
    面的人，我從側門的角度看過去，裡面的人是平頭，接著我
    們有開車從旁邊經過，丁○○說他確認就是這個人。」等語
    ，足見0000000000號門號之持用人與丁○○聯絡之目的係為
    拿取丁○○攜帶入境之行李無訛，且由戊○○自承持用0000
    000000號門號及其遭警查獲之過程觀之，益徵戊○○確為與
    丁○○通話之人無訛。雖證人丙○○、甲○○就是否聽見對
    方說話之內容及丁○○確認「阿忠」之過程略有差異，但證
    人柯、丁二人係分別坐於丁○○兩側，且丙○○曾刻意湊近
    電話聽取談話內容等情，業據該二名證人證述在卷，則證人
    丙○○適坐於翁女接聽電話之一側並靠近傾聽，因而聽得對
    方說話之內容，此與證人甲○○坐於較遠離行動電話之另一
    側而無法聽得談話內容之情形，恰與一般經驗法則及論理法
    則相符，是其等所述之耳聞內容雖有差異，但並無違背常情
    事理之情況，自堪採信。至證人二人所述確認「阿忠」之過
    程雖略有差異，然其二人對於丁○○先利用「阿忠」所駕汽
    車、顏色、相約定點確認車輛後，再開車經過該部車輛讓丁○○確認車上之人為「阿忠」等重要過程均為相同之陳述，
    是證人所述雖略有出入，但此顯係因距離查獲時間已隔8 月
    ，記憶淡忘所致，尚不影響其等就重要情節證述之可信性。
  (五)被告戊○○雖辯稱其打電話與丁○○聯絡，係為向翁女購買
    海洛因云云，然翁、黃二人聯絡過程中，全未提及毒品種類
    、數量、價格等交易毒品之相關事項等情，業據證人丙○○
    、甲○○於本院審理時證述綦詳，且丁○○亦否認與戊○○
    係因買賣毒品之事聯絡，足見戊○○絕非欲向丁○○購買毒
    品始與之聯絡。再者，戊○○於警詢中供稱其施用Ｋ他命及
    大麻等毒品，與卷附驗尿報告結果相符，雖其嗣又改稱亦有
    施用海洛因毒品云云，然與其驗尿報告結果呈嗎啡陰性反應
    之情形有悖，是戊○○應無施用海洛因之習慣，此益徵其辯
    稱欲向丁○○購買海洛因之辯詞並非事實。
  (六)綜上查證，被告丁○○確具有前往大陸地區雲南省昆明市負
    責攜帶海洛因經香港入境我國之不確定故意，而被告戊○○
    不僅指示丁○○前往昆明，並提供所需費用，且交付行動電
    話門號與丁○○聯絡拿取翁女所攜回內藏海洛因之行李，其
    顯為運輸第一級毒品海洛因之共同正犯甚明。被告二人所為
    辯解或違背常情事理，或前後矛盾不一，均為卸責之飾詞，
    不足採信。本件事證已經明確，被告二人之犯行均堪認定，
    應依法論科。
二、按海洛因係毒品危害防制條例第2 條第2 項第1 款規定之第
    一級毒品，並屬行政院依懲治走私條例公告之「管制物品項
    目及其數額」甲項第四款所列之管制進出口物品。次按香港
    澳門關係條例第35條第2 項規定：「輸入或攜帶進入臺灣地
    區之香港或澳門物品，以進口論；其檢驗、檢疫、管理、關
    稅等稅捐之徵收及處理等，依輸入物品有關法令之規定辦理
    。」，因此，自香港攜帶物品進入臺灣，應以進口論（最高
    法院88年度臺上字第5421號判決意旨參照），自有適用懲治
    走私條例之規定。被告二人自香港私運管制進口之第一級毒
    品海洛因入境，核其等所為，係犯毒品危害防制條例第4 條
    第1 項之運輸第一級毒品罪及懲治走私條例第2 條第1 項之
    私運管制物品進口罪。被告二人彼此間與不詳年籍姓名綽號
    「安哥」及「王先生」之成年男子間，就所犯上開二罪均有
    犯意聯絡及行為分擔，均為共同正犯。其等運輸前後非法持
    有海洛因之低度行為為運輸之高度行為所吸收，不另論罪。
    又被告二人以一行為觸犯前揭二罪名，為想像競合犯，應依
    刑法第55條之規定，從一重之運輸第一級毒品罪處斷。另按
    毒品危害防制條例第17條關於減輕其刑之規定，其立法目的
    ，在利用減刑之寬典，鼓勵運輸、販賣、吸用或持有毒品之
    行為人，供出毒品之來源，藉以擴大防制毒品之成效，使煙
    毒易於斷絕。故凡觸犯該條所列舉之罪者，據實指陳其毒品
    由來之人或地，並因而破案查獲者，即符合該條得減輕其刑
    之規定，至其所供毒品由來之人，與之是否具有共犯關係，
    並非所問（最高法院89年度台上字第178 號判決要旨參照）
    。本件被告丁○○供出係被告戊○○命其前往大陸攜帶內藏
    海洛因之掛毯回國交予黃員，並配合警方破獲戊○○運輸毒
    品之犯行等情，已如前述，揆諸上開說明，丁○○自已符合
    得減輕其刑之要件，爰依毒品危害防制條例第17條之規定減
    輕其刑。茲審酌被告二人均無犯罪前科（見卷附臺灣高等法
    院被告全國前案紀錄表），本次運輸扣案之第一級毒品海洛
    因入境，淨重多達4174.83 公克，幸未及流入市面即遭查獲
    ，否則將對國人身心健康戕害非輕，及其等犯後均否認犯行
    ，顯無悔悟之心，態度欠佳，兼衡丁○○供出戊○○且配合
    警方將之破獲等一切情狀，各量處如主文所示之刑，戊○○
    部分併依法宣告褫奪公權終身。
三、扣案如附表一所示之海洛因，係毒品危害防制條例第2 條第
    2 項第1 款所列之第一級毒品，應依同條例第18條第1 項前
    段規定宣告沒收銷毀。如附表二編號1 所示掛毯，係「王先
    生」用以夾藏海洛因並交予丁○○攜帶回國，自屬共犯「王
    先生」所有而供運輸毒品所用之物；而附表二編號2 至6 所
    示之物，分別為被告戊○○及丁○○所有，業據被告翁、黃
    二人供明在卷，且均係供犯本件運輸毒品所用之物；又附表
    二編號7 所示之空包裝袋，為用以包裝俾防止海洛因外逸、
    裸露、潮濕而便於持有攜運毒品之物（業經鑑定機關就之與
    本件扣案之海洛因分別鑑析其重量，有前揭法務部調查局鑑
    定通知書可憑，足證與扣案之海洛因並無不可析離之關係）
    ，亦屬供運輸毒品犯罪所用之物，是附表二所示之物胥應依
    毒品危害防制條例第19條第1 項規定宣告沒收。未扣案之新
    臺幣三萬一千元及人民幣五千元，為共犯戊○○提供予被告
    丁○○之運毒報酬，為被告丁○○運輸毒品犯罪所得之物，
    爰依毒品危害防制條例第19條第1 項之規定諭知沒收，如全
    部或一部不能沒收時，新臺幣部分以其財產抵償之，而人民
    幣部分因屬大陸地區之貨幣，非我國現行貨幣價值之表示，
    該部分應追徵其價額。至扣案之另3 具行動電話（其內分別
    插有0000000000 、0000000000 、0000000000號SI M卡）、
    行動電話SIM 卡10 張 、背包1 個、大麻2.8 公克及安非他
    命4 公克等物，雖為被告戊○○所有，但無證據證明為被告
    等供或備供犯本案所用之物，爰不宣告沒收及沒收銷燬。
據上論斷，應依刑事訴訟法第299 條第1 項前段，毒品危害防制
條例第4 條第1 項、第17條、第18條第1 項前段、第19條第1 項
，懲治走私條例第2 條第1 項、第11條，刑法第11條前段、第28
條、第55條、第37條第1 項，判決如主文。
本案經檢察官崔秉君到庭執行職務。
中　　華　　民　　國　　94　　年　　5 　　月　　9 　　日
              刑事第十一庭    審判長法  官  蔡榮澤
                                    法  官  游士珺
                                    法  官  魏于傑
上正本證明與原本無異。
若不服本判決，得於收受判決後10日內，向本院提出上訴狀。
                                    書記官  林怡君
中　　華　　民　　國　　94　　年　　6 　　月　　21　　日
附表一：
┌──┬────┬───────────────────────────┐
│編號│物品名稱│數                                                  量│
├──┼────┼───────────────────────────┤
│1   │海洛因  │合計淨重4174.83 公克，純度67.67%，純質淨重2825.11 公克│
│    │　      │。                                                    │
└──┴────┴───────────────────────────┘
附表二：
┌──┬─────┬────────┬─────────────────┐
│編號│物品名稱  │數            量│備                            註  │
├──┼─────┼────────┼─────────────────┤
│1   │掛毯      │5件             │扣案                              │
├──┼─────┼────────┼─────────────────┤
│2   │行動電話  │1具（不含SIM卡）│扣案，丁○○所有，內插有0000000000│
│    │          │                │號SIM卡。                         │
├──┼─────┼────────┼─────────────────┤
│3   │行動電話  │1具（不含SIM卡）│扣案，戊○○所有，內插有0000000000│
│    │          │                │號SIM卡。                         │
├──┼─────┼────────┼─────────────────┤
│4   │托運行李箱│1個             │扣案，丁○○所有。                │
├──┼─────┼────────┼─────────────────┤
│5   │電話紀錄簿│2紙             │扣案，戊○○所有，分別載有「翁、一│
│    │          │                │、15：35、回」及「小翁、0000000000│
│    │          │                │」等內容。                        │
├──┼─────┼────────┼─────────────────┤
│6   │字條      │1紙             │扣案，丁○○所有，載有「樂樂旅行社│
│    │          │                │、安哥」等字跡。                  │
├──┼─────┼────────┼─────────────────┤
│7   │空包裝袋  │98個            │扣案，包裝海洛因所用              │
└──┴─────┴────────┴─────────────────┘
